【裁判字號】    86,國,17
【裁判日期】    891127
【裁判案由】    國家賠償等
【裁判全文】
臺灣臺北地方法院民事判決  八十六年度國字第一七號
    原      告  甲○○
    被      告  律師懲戒覆審委員會
    法定代理人  高瑞錚
右當事人間事件，本院判決如左：
    主      文
原告之訴駁回。
訴訟費用由原告負擔。
    事      實
一、原告方面：
（一）聲明：如附件一所示。
（二）陳述：
    １、原告主張其於民國五十七年三月所取得律師資格，後因於七十年間所犯下侵
        占罪，被判處有期徒刑八月確定，亦因此台灣律師懲戒委員會以七十一年律
        懲字第三號決議停止原告執行律師業務二年。原告又因七十二年間所犯誣告
        罪判刑十月確定，亦因此台灣律師懲戒委員會於七十三年七月五日以七十三
        年律懲字第三號決議書，依舊律師法第四十五條第四款規定，對原告予以懲
        戒除名處分，顯然已經違反同法第二條第二項前段「曾受一年有期徒刑以上
        刑之宣告經判決確定者」之規定，故而向律師懲戒覆審委員會申請覆審，詎
        料律師懲戒覆審委員會仍維持除名之決議。而律師法已經於八十一年十一月
        十六日修正，其中第四條第一項規定「曾受一年有期徒刑以上之刑之裁判確
        定，並依其罪名足認其已經喪失執行律師之信譽」，故前開懲戒除名及維持
        除名之決議書，已經違反新修正律師法之規定而顯然違法。
    ２、另按公平交易法法第十條規定獨佔事業不得以不公平方法直接或間接阻礙其
        他事業參與競爭，且依同法第三十條及三十一條規定，有侵害防止及損害賠
        償請求權，故原告依公平交易法第二條、第十條第一、四項、第三十條、第
        三十一條、第三十二條第一項及第四十六條第一項之規定提起本訴訟。
    ３、依據大法官會議釋字第三百七十八號解釋「律師懲戒覆審委員會所為之決議
        ，即屬法院之終審裁判，並非行政處分或訴願決定，自不得再行提起行政爭
        訟」，故而原告據此可以依據民事訴訟法第五百條第二項規定，將此解釋文
        視為知悉在後之證據，依據同法再審之相關規定提起再審，並將前開除名懲
        戒處分予以廢止。
    ４、依據國家賠償法第二條第一、二項、第七條第一項後段但書、第八條規定，
        主張主管機關（即被告內部）承辦恢復律師資格案之公務員，於執行職務行
        使公權力時，因故意過失，不法侵害當原告恢復業務之工作權，且於原告申
        請回復律師資格及請求廢止除名之際，又怠於執行職務，以致原告執行律師
        業務工作權之回復受到損害。故而自新律師法第四條第一項公怖施行之日起
        算，如今尚未逾五年，故而依據前開法令提起國家賠償之民事訴訟，確認能
        夠將懲戒除名予以回復原狀之請求，而提起本件訴訟。
（三）證據：提出如附件二所示之證物影本為證。
    理      由
一、按「依憲法第十六條人民固有訴訟之權，惟訴訟應由如何之法院受理及進行應由
    法律定之，經本院第二九七號解釋在案。我國關於行政訴訟與民事訴訟之審判，
    依現行法律之規定，系採二元訴訟制度，分由不同性質之法院審理，關於因公法
    聲明所主張賠償肆拾陸萬元云云，然就何種權利受到損害，所受損害之內容、如
    何計算等等皆付之闕如，故應予駁回。況原告所請求主張內容一再認為被告律師
    懲戒委員會係公平交易法及國家賠償法適用規範對象，顯然對前開法律適用上有
    重大誤解，且就八十一年新修正律師法之適用係從施行日起發生效力，此於中央
    法規標準法第十三、十四條訂有明文，亦未有溯及既往之特別規定，故原告主張
    已經於七十三年確定處分主張依據新法加以廢止，亦顯無據。綜上所述原告主張
    依民事訴訟法第二百四十九條第二項規定顯然法律上無理由，不經言詞辯論應予
    以駁回。另就原告所提其他攻防方法與本案判斷無關無調查必要，附此敘明。
二、結論：原告之訴無理由，依民事訴訟法第七十八條，判決如主文。
中      華      民      國    八十九    年     十一     月    二十七    日
                                臺灣臺北地方法院民事第六庭
                                                        法      官  林政憲
右正本證明與原本無異。
如不服本判決，應於判決送達後廿日之不變期間內，向本院提出上訴狀。
中      華      民      國    八十九    年     十一     月     三十     日
                                                        法院書記官  張漪蕙


司法院資訊處製作；財團法人民間司法改革基金會備份。
